【裁判字號】    99,監宣,79
【裁判日期】    991229
【裁判案由】    監護宣告
【裁判全文】
臺灣屏東地方法院民事裁定              99年度監宣字第79號
聲  請  人  許銘宏
相  對  人  許進峰
上列聲請人聲請監護宣告事件，本院裁定如下：
    主    文
宣告許進峰（男、民國○○年○ 月○○日生、身分證統一編號：Ｚ000
000000號）為受輔助宣告之人。
選定許銘宏（男、民國○○年○ 月○○日生、身分證統一編號：Ｚ000
000000號）為受輔助宣告人之輔助人。
聲請費用新臺幣壹仟元由受輔助宣告之人負擔。
    理    由
一、聲請意旨略以：聲請人許銘宏之胞兄即相對人許進峰（男、
    民國○○年○ 月○○日生、身分證統一編號：Ｚ000000000號）患
    有精神分裂症，雖經延醫診治，惟均無起色，已至不能處理
    自己事務之程度，為此依民法第14條之規定，對其為監護之
    宣告等語。
二、按法院對於監護之聲請，認為未達民法第十四條第一項之程
    度者，得依民法第十五條之一第一項規定，為輔助之宣告，
    民法第14條第3 項定有明文；法院對於監護之聲請，認為未
    達民法第十四條第一項之程度，而有輔助宣告之原因者，得
    依職權以裁定變更為輔助宣告，亦為民事訴訟法第624 條之
    3 第1 項所明定。次按對於因精神障礙或其他心智缺陷，致
    其為意思表示或受意思表示，或辨識其意思表示效果之能力
    ，顯有不足者，法院得因本人、配偶、四親等內之親屬、最
    近一年有同居事實之其他親屬、檢察官、主管機關或社會福
    利機構之聲請，為輔助之宣告。受輔助宣告之人，應置輔助
    人，民法第15條之1 第1 項、第1113條之1 第1 項亦定有明
    文。依民法第一千一百十三條之一第二項準用同法第一千一
    百十一條之一規定，法院選定輔助人時，應依受輔助宣告之
    人之最佳利益，優先考量受輔助宣告之人之意見，審酌一切
    情狀，並注意下列事項：(一)受輔助宣告之人之身心狀態與生
    活及財產狀況。(二)受輔助宣告之人與其配偶、子女或其他共
    同生活之人間之情感狀況。(三)輔助人之職業、經歷、意見及
    其與受輔助宣告之人之利害關係。(四)法人為輔助人時，其事
    業之種類與內容，法人及其代表人與受輔助宣告之人之利害
    關係。
三、經查，聲請人主張上開各情，業據提出戶籍謄本、高雄市立
    凱旋醫院診斷書、中華民國身心障礙手冊影本等件為證，並
    經本院前往高雄凱旋醫院，於鑑定人呂俊雄醫師前點呼相對
    人，並詢問其姓名、年籍等問題，其有反應。本院另就相對
    人之精神及心智狀況訊問鑑定人，經鑑定人鑑定結果，認相
    對人於84年8 至9 月間發病，經診斷為妄想型精神分裂病，
    並曾在被害妄想及幻聽之影響下做出丟汽油彈攻擊鄰居行為
    ，嗣於94年3 月間於凱旋醫院住院治療迄今。相對人算術能
    力、處理速度與辨識視覺細節能力有退化，整體適應行為功
    能百分等級為0.1 ，落在非常低下範圍，自我照顧能力落在
    中等水準，智能表現則落在邊緣程度範圍，與病前社會職業
    功能表現相較下，應有退化情形，且因罹患精神疾病而長期
    住院，整體社會職業功能亦退化，判斷力較為侷限，僅對日
    常生活相關事務具有判斷力。相對人於住院治療後，仍會出
    現幻覺妄想等精神症狀，少與外界互動，病房人際被動且疏
    離，較多時間獨處等負向症狀亦明顯，然生活自理能力尚可
    ，財物則由家人協助管理。相對人已有精神障礙，致其為意
    思表示或受意思表示或辨識其意思表示效果之能力顯有不足
    ，應為輔助宣告，以保障其基本權益等情，有本院99年12月
    24日訊問筆錄、高雄市立凱旋醫院99年11月24日高市凱醫成
    字第0990008337號附之鑑定書1 份在卷可憑。綜上所述，本
    院審酌上開勘驗結果及醫師所為之鑑定意見，認相對人非完
    全不能辨識其意思表示之效果，未達應受監護宣告之程度，
    惟其辨識能力顯有不足，確有受輔助之必要，爰依聲請為輔
    助之宣告。
四、次查，聲請人即相對人之胞弟，且自相對人罹病後均係由聲
    請人協助處理相關事宜，本院審酌聲請人許銘宏為相對人之
    胞弟，亦有意願擔任相對人之輔助人，由聲請人許銘宏任相
    對人之輔助人，最能符合受輔助宣告之人之最佳利益，爰選
    定聲請人許銘宏為輔助人。
五、依民事訴訟法第608 條第1 項、第624 條之1 第3 項，裁定
    如主文。
中    華    民    國    99    年    12    月    29    日
                        家事庭  法  官  張以岳
以上正本係照原本作成。
如不服本裁定關於選定輔助人之部分，應於送達後10日內向本院
提出抗告狀，並繳納抗告費新臺幣1,000 元；其餘關於輔助宣告
之部分，不得抗告。
如欲申請辦理輔助宣告登記，宜先確定本裁定是否生效。
中    華    民    國    99    年    12    月    30    日
                                書記官  胡世瑩

司法院資訊處製作；財團法人民間司法改革基金會備份。
